臺灣高雄地方法院刑事裁定　　　　　　 100年度聲判字第94號
聲　請　人　陳致豪
　　　　　　陳俊宇
　　　　　　陳春霖
　　　　　　陳柏青
共同代理人　施秉慧律師
　　　　　　焦文城律師
被　　　告　張萬華
上列聲請人因告訴被告業務過失致死案件，不服臺灣高等法院高
雄分院檢察署檢察長駁回再議之處分（100 年度上聲議字第1598
號，原不起訴處分案號：臺灣高雄地方法院檢察署100 年度偵字
第1224號），聲請交付審判，本院裁定如下：
    主  文
聲請駁回。
    理  由
一、按告訴人不服上級法院檢察署檢察長或檢察總長認再議為無
    理由而駁回之處分者，得於接受處分書後10日內委任律師提
    出理由狀，向該管第一審法院聲請交付審判。法院認為交付
    審判之聲請不合法或無理由者，應駁回之。刑事訴訟法第25
    8 條之1、第258條之3第2項前段，分別定有明文。查本件聲
    請人即告訴人（下稱聲請人）陳致豪、陳俊宇、陳春霖、陳
    柏青就被告張萬華涉犯業務過失致死罪嫌，向臺灣高雄地方
    法院檢察署檢察官提出告訴，經該署檢察官偵查後以100 年
    度偵字第1224號為不起訴處分；聲請人不服聲請再議，亦經
    臺灣高等法院高雄分院檢察署檢察長認再議為無理由，以10
    0 年度上聲議字第1598號駁回再議（至聲請人就同案被告呂
    佳玲不起訴處分部分、被告張萬華涉嫌肇事逃逸部分，均未
    聲請再議）。嗣聲請人於民國100年10月6日收受該處分書後
    ，委任律師為代理人，於法定期間即100年10月17日（100年
    10月16日為週日）具狀向本院聲請交付審判等情，業據本院
    依職權調取上開案卷核閱屬實。是本件聲請合乎法定程式，
    合先敘明。
二、聲請交付審判意旨略以：
  (一)被告張萬華係光正貨運有限公司之司機，為從事駕駛業務之
    人，於99年12月1日14時26分許，駕駛車牌號碼IH-815 號之
    營業用大貨曳引車附掛車牌號碼PN-98 號營業用全拖車，沿
    高雄市鳳山區（改制前為高雄縣鳳山市○○○路由南往北方
    方向，行經該路段118之1號前之快車道，本應注意車前狀況
    ，並採取必要之安全措施，適呂佳玲騎乘車牌號碼YMJ-325
    號之重型機車搭載其友人即被害人陳鄭碧鴻沿鳳松路由南往
    北方向行駛至該處慢車道，亦疏於注意車前狀況，詎孫自強
    （另經檢察官提起公訴）駕駛車牌號碼ZR-7319 號自用小客
    車停放在該慢車道旁，因疏於注意後方車輛即貿然開啟車門
    ，致車門碰撞呂佳玲所騎乘之機車，呂佳玲、被害人陳鄭碧
    鴻因此人車倒地，呂佳玲受有右足部開放性傷口、左脛骨近
    端骨折等傷害（未據告訴）；另被害人陳鄭碧鴻因倒地滑至
    快慢車道交接處，隨即遭被告張萬華所駕駛之車輛碾壓，而
    受有腹部開放性傷口、頭皮出血、下肢腫脹變形等傷害，經
    送醫後仍因出血性休克、胸腹鈍挫傷，於99年12月1日晚上8
    時20分許傷重不治死亡。因認被告張萬華涉有刑法第276 條
    第2項業務過失致人於死罪嫌。
  (二)原處分及駁回再議意旨所認顯有違誤：1.上開事故路段5-24
    時係禁止15噸以上之大型車行駛，被告張萬華違規駕駛聯結
    車進入禁止進入之路段，違反道路交通管理處罰條例第1 條
    規定，與死者遭碾壓顯有因果關係。2.被告之駕駛執照於事
    故發生前已遭吊銷，其無照駕駛，難謂就被害人死亡結果之
    發生無過失。3.本件事故中，被告之行車速度已超過速限，
    且未注意車前狀況及保持兩車併行安全間隔即行超車，顯有
    過失。是原處分疏未審酌上情，顯屬偵查未臻完備；再議處
    分就上開事證置之不論，遽予駁回再議，顯有理由不備，採
    證違背論理法則之違誤。
三、按刑事訴訟法第258 條之1 規定告訴人得向法院聲請交付審
    判，核其立法意旨，係法律對於檢察官不起訴或緩起訴裁量
    權制衡之外部監督機制，此時，法院之職責僅在就檢察官所
    為不起訴或緩起訴之處分是否正確加以審查，藉以防止檢察
    機關濫權。依此立法精神，同法第258 條之3 第3 項規定，
    法院就交付審判之聲請為裁定前，得為「必要之調查」，係
    指調查證據之範圍，應以偵查中曾顯現者為限，不可就告訴
    人新提出之證據再為調查，亦不可蒐集偵查卷宗以外之證據
    ，否則將與刑事訴訟法第260 條之再行起訴規定混淆不清（
    參照臺灣高等法院91年4 月25日刑庭會議法律問題研討意見
    ）。準此，法院於審查交付審判之聲請有無理由時，除認為
    聲請人所指摘不利被告之事證未經檢察機關詳為調查或斟酌
    ，或不起訴處分書所載理由違背經驗法則、論理法則或其他
    證據法則者外，不宜率予交付審判。
四、經本院調閱上開偵查及再議全案卷證後，審核結果如下：
  (一)按犯罪事實應依證據認定之，無證據不得認定犯罪事實，刑
    事訴訟法第154條第2項定有明文。又事實之認定，應憑證據
    ，如未能發現相當證據，或證據不足以證明，自不能以推測
    或擬制之方法，以為裁判基礎。而認定不利於被告之事實，
    須依積極證據，茍積極證據不足為不利於被告事實之認定時
    ，即應為有利於被告之認定，更不必有何有利之證據（最高
    法院40年臺上字第86號、30年上字第816 號判例意旨）。再
    汽車駕駛人依規定遵守交通規則行車時，得信賴其他汽車駕
    駛人亦能遵守交通規則，故關於他人違規行為所導致之危險
    ，僅就可預見，且有充足時間可採取適當之措施以避免結果
    之發生時，負其責任，對於他人突發不可知之違規行為並無
    防止之義務。至刑法上之過失犯，以行為人對於犯罪結果之
    發生按其情節應注意，並能注意，而不注意者，始克相當；
    若事出突然，依當時情形，不能注意時，縱有結果發生，仍
    不得令負過失責任（最高法院著有87年度台非字第337 號判
    決意旨參照）。
  (二)按汽車臨時停車或停車，開啟或關閉車門時，應注意行人、
    其他車輛，並讓其先行，道路交通規則第112條第3項定有明
    文。觀諸臺灣高雄地方法院檢察署檢察官勘驗現場監視器光
    碟所製作勘驗筆錄及翻拍照片12張所載：「一、孫自強駕駛
    自小客車在事故地點旁路邊停車（參照片1 ）。二、呂佳玲
    騎乘機車搭載陳鄭碧鴻，張萬華駕駛貨運曳引車，二車分別
    沿鳳山市○○路○○道、快車道行駛，曳引車行駛在機車左
    後方（參照片2 ）。三、曳引車車速較快，逐漸超越機車，
    當曳引車超越機車行駛至孫自強之小客車旁，孫自強車車門
    已微開（參照片3、4）。四、曳引車車頭已超越孫自強之小
    客車，前車車身正與小客車擦身而過，呂佳玲之機車行駛至
    小客車之左後方，此時從畫面清晰可見孫自強身影自駕駛座
    正要下車，足認駕駛座車門已開啟（參照片5、6）。五、機
    車行駛至小客車與曳引車車身縫隙處，隨即遭車門碰撞倒地
    ，呂佳玲倒地在小客車駕駛座車門前，陳鄭碧鴻倒地在慢車
    道接近白實線處，隨即遭曳引車所掛附之板車右前車輪碾壓
    （參照片7-10）。六、孫自強下車察看傷者（參照片11、12
     ）」 等情，並佐以卷附道路交通事故現場圖、道路交通事
    故調查表報告表(一)、(二)及事故現場照片所示，堪認本件事故
    係同案被告孫自強開啟車門疏未注意後方來車，致車門碰撞
    呂佳玲騎乘之機車所致，呂佳玲騎乘機車依規定行駛，實無
    法即時反應前方貿然違規開啟車門而採取必要之避險措施。
  (三)又按汽車行駛時，駕駛人應注意車前狀況及兩車併行之間隔
    ，並隨時採取必要之安全措施，道路交通安全規則第94條第
    3 項固定有明文。惟依該條文之規定，可知其僅賦予汽車駕
    駛人於直行時，應注意其車前及眼角餘光所得注意之汽車兩
    側交通狀況而言，自不及於其視力所不能及之車後狀況。查
    上開孫自強之自小客車車門與呂佳玲騎乘之機車發生碰撞時
    ，被告張萬華駕駛之曳引車車頭、甚至部分車身均已超越孫
    自強之自小客車，且已超越呂佳玲騎乘之機車，此時呂佳玲
    騎乘機車搭載被害人陳鄭碧鴻再行駛至孫自強自小客車之左
    後方、被告曳引車車身右後方之縫隙處，旋遭孫自強違規開
    啟之自小客車車門碰撞倒地，被害人陳鄭碧鴻倒地在慢車道
    接近白實線處，隨即遭被告駕駛之曳引車所掛附之板車右前
    車輪碾壓，均如上述；則被告張萬華駕車直行，本即無法預
    見或察覺其視線範圍外之右後方，有呂佳玲騎乘機車搭載被
    害人遭車門開啟碰撞而倒地之事故發生，自屬被告視線所不
    能及，遑論得以在瞬間採取適當之閃避措施，是參諸前開法
    條之規定意旨，自無違反該應注意車前狀況及兩車併行之間
    隔，並隨時採取必要安全措施之規定可言。
  (四)再本案行車事故，經檢附車禍現場相關之資料，送請高雄市
    政府交通局車輛行車事故鑑定委員會、高雄市政府車輛行車
    事故覆議鑑定委員會鑑定肇事責任，均認「孫自強駕駛自小
    客車，開啟車門未注意確無來車，為肇事原因。呂佳玲駕駛
    重機車，無肇事原因。張萬華駕駛營業曳引車，無肇事原因
    。無照駕駛為違規行為」等情，此有高雄市政府交通局車輛
    行車事故鑑定委員會100年3月3日高市車鑑字第10000 01215
    號函暨所附鑑定意見書、高雄市政府100年6月10日（原不起
    訴處分書誤載為同年4月27日）高市府四維交運管字第10000
    60901號函暨所附鑑定覆議意見書各1份在卷可憑。是本件事
    故之肇事原因係孫自強上開違規開啟車門之過失行為，尚查
    無積極證據足認被告張萬華有何過失致死之積極事證。上開
    不起訴處分、駁回再議處分，依據前揭調查所得之資料，認
    定被告張萬華並無何過失，核與偵查卷內現有證據資料相符
    ，亦無何違背經驗法則、論理法則或其他證據法則之過失。
  (五)聲請意旨雖指稱：被告無照駕駛、駕駛聯結車進入禁止進入
    之路段、超速行駛，有違道路交通管理處罰條例之規定，與
    被害人之死亡有因果關係云云。惟按刑法上之過失犯，以行
    為人對於結果之發生應注意並能注意而不注意為成立要件，
    有最高法院89年度台上字第2055號判決可資參照。聲請人指
    訴關於被告超速行駛乙節，卷內並無積極事證足資佐憑，是
    聲請人上開主觀臆測，已難採信。又核聲請人上開指述，均
    已據原檢察官於偵查中及上開檢察署檢察長於再議時一一論
    駁，且已針對聲請人指訴被告所涉犯罪名何以罪嫌不足之理
    由，為詳細之調查及論斷，並綜合經驗法則及論理法則，說
    明被告駕車行為並無未注意車前狀況及兩車併行之間隔，並
    隨時採取必要安全措施之過失，縱有無照駕駛、違規駕駛聯
    結車進入禁止進入路段、超速行駛等違規駕車之行政不法，
    均與刑法違反注意義務之過失行為有間，尚難執以推論被告
    上開罪嫌。是本院審酌聲請人所為之指述，業經原偵查檢察
    官及上級法院檢察署檢察長於處分書內審酌無誤，且並無何
    違背經驗法則、論理法則或其他證據法則之情事，卷內復查
    無其他積極證據足以認定被告張萬華有何刑法上之過失存在
    ，尚無從僅憑上開行政不法遽予推認其過失犯行。
五、綜上，本件檢察機關依據偵查結果，認尚查無積極證據足資
    證明被告張萬華有何聲請人所指之業務過失致死犯行，犯罪
    嫌疑不足，因而依法處分不起訴及駁回再議之處分，於事實
    調查程序及相關證據之評價、認定，均無違法或違背經驗法
    則、論理法則或其他證據法則之情事。聲請人仍執前開片面
    之詞，指摘原不起訴處分及駁回再議處分顯有違誤云云，即
    屬無據。本件交付審判之聲請，為無理由，應予駁回。
六、據上論斷，依刑事訴訟法第258 條之3第2項前段，裁定如主
    文。
中    華    民    國   100    年    12    月    14    日
              刑事第十一庭  審判長法  官  李代昌
                                  法  官  林正忠
                                  法  官  林韋岑
以上正本證明與原本無異。
不得抗告。
中    華    民    國   100    年    12    月    14    日
                                  書記官  黃旭淑